【裁判字號】    89,易,1494
【裁判日期】    890523
【裁判案由】    違反台灣地區與大陸地區人民關係條例
【裁判全文】
臺灣臺中地方法院刑事判決                        八十九年度易字第一四九四號
    公  訴  人  台灣台中地方法院檢察署檢察官
    被      告  甲○○
右列被告因違反台灣地區與大陸地區人民關係條例案件，經檢察官提起公訴（八十九
年度偵字第二○八三號），本院判決如左：
    主  文
甲○○違反不得僱用大陸地區人民在台灣地區從事未經許可之工作之規定，科罰金新
台幣參萬元，如易服勞役以新台幣玖佰元（即銀元參佰元）折算壹日。
    事  實
一、甲○○係台中縣大甲鎮○○路四七巷四弄四號侑尚有限公司（下稱侑尚公司）之
    負責人，其明知不得僱用大陸地區人民在台灣地區從事未經許可之工作，竟自民
    國八十九年一月十七日起，僱用偷渡來台之大陸地區人民劉國利在侑尚公司擔任
    芋頭加工之工作，每日薪資新台幣八百元。迄於同年月二十一日十六時許，為警
    在侑尚公司當場查獲該名大陸地區人民。
二、案經台北市政府警察局信義分局報請台灣台中地方法院檢察署檢察官偵查起訴。
    理  由
一、訊據被告甲○○，固坦承僱用劉國利在侑尚公司工作之事實，惟辯稱：不知劉國
    利為大陸偷渡客。經查，被告稱「因為我公司營利登記證尚未下來，所以請人較
    難，我所請的人都是附近的人，他來時也說他住附近，所以沒有查看他的身分證
    」（本院八十九年五月十六日審判筆錄），可見被告因僱請工人不易，而對應徵
    者均不拒絕，甚至連身分也不查明，其意很顯然係只要來做就可以不管你是誰，
    縱然是大陸地區人民也無妨，其主觀上至少已具備了間接之故意，況大陸地區人
    民之言談、生活習性與台灣地區人民均不相同，被告於近五日之僱用期間，應不
    難發覺劉國利非本地人才是，因認被告所辯僅係卸責之詞，不足採信。此外本件
    復有劉國利在警訊中供述其受僱於被告之筆錄可憑，事證已臻明確，被告犯行應
    堪認定。
二、核被告所為，係犯台灣地區與大陸地區人民關係條例第十五條第四款不得僱用大
    陸地區人民在台灣從事未經許可之工作之規定，應依同條例第八十三條第一項處
    斷。爰審酌被告係初犯、態度尚可，惟所為對國家安全維護之影響非微等情狀，
    量處如主文所示之刑，並諭知易服勞役之折算標準。
據上論斷，應依刑事訴訟法第二百九十九條第一項前段，台灣地區與大陸地區人民關
係條例第八十三條第一項，刑法第十一條前段、第四十二條第二項，罰金罰鍰提高標
準條例第二條，判決如主文。
中      華      民      國    八十九    年      五      月    二十三    日
                                          法  官   李  秋  娟
右正本證明與原本無異。
如不服本判決，應於判決送達後十日內向本院提出上訴狀，上訴於臺灣高等法院臺中
分院( 須附繕本 )。
                                          書記官
中      華      民      國    八十九    年      五      月    二十三    日
附錄論罪科刑法條
台灣地區與大陸地區人民關係條例第八十三條第一項：
違反第十五條第四款或第五款規定者，處二年以下有期徒刑、拘役或科或併科新台幣
三十萬元以下罰金。


司法院資訊處製作；財團法人民間司法改革基金會備份。
